臺灣臺南地方法院臺南簡易庭民事判決
                                    109年度南簡字第296號
原      告  富邦產物保險股份有限公司

法定代理人  陳伯燿
訴訟代理人  魏至平
被      告  林金永

上列當事人間請求侵權行為損害賠償事件，本院於民國109年11
月24日言詞辯論終結，判決如下：
    主  文
被告應給付原告新臺幣壹萬伍仟元，及自民國一百零九年二月十
八日起至清償日止，按週年利率百分之五計算之利息。
原告其餘之訴駁回。
訴訟費用由被告負擔百分之八，餘由原告負擔。
本判決原告勝訴部分得假執行。
    事實及理由
一、本件原告主張：被告於民國107年2月22日上午10時許，駕駛
    車牌號碼000－0000號自用小客車，自臺南市○○區○○路0段00
    號前起駛時，因過失與由訴外人王昭清所駕駛、由王昭清向
    原告投保車體損失險之車牌號碼000－0000號自用小客車（下
    稱系爭自用小客車）發生碰撞，致系爭自用小客車大燈、前
    保險桿、右前葉、右照後鏡、右前門、右側裙、右後門、右
    後葉、右後燈、後保險桿、鋁圈、輪胎、右霧燈、右霧燈飾
    蓋、右外水切、右前門防水橡皮、右前門框貼紙、右後門水
    切、右後門框貼紙、右後門防水橡皮受損，共計支出修理費
    用新臺幣（下同）18萬7,288元，其中工資費用為2萬1,800
    元，零件費用為16萬5,488元。茲因王昭清前以系爭自用小
    客車向原告投保車體損失險，且上開車禍事故發生時尚在保
    險期間內；而原告已依保險契約之約定，給付保險金18萬7,
    288元予王昭清。為此，爰依保險法第53條規定，代位被保
    險人王昭清依民法第184條第1項前段規定，訴請被告賠償18
    萬7,288元而提起本訴等語。並聲明：被告應給付原告18萬7
    ,288元及自民事起訴狀繕本送達被告之翌日起至清償日止，
    按週年利率5%計算之利息。
二、被告抗辯：被告乃因起駛不慎而與系爭自用小客車發生碰撞
    ，當時車速緩慢，僅致系爭自用小客車右前葉、右前門及右
    後門刮傷，僅須工資15,000元，無須更換零件，惟原告提出
    之估價單（下稱系爭估價單），除系爭自用小客車右前葉、
    右前門及右後門處之修理費用外，竟有大燈、保險桿、霧燈
    更換、鋁圈更換、防水貼條等修理費用，系爭估價單所載費
    用，除右前葉、右前門及右後門之修理費用外，應與前開車
    禍事故無關。又如修理之零件，如係以新代舊，亦應計算折
    舊。另原告所得請求被告賠償之金額，應不得逾王昭清實際
    所受之損害等語。並聲明：原告之訴駁回。
三、得心證之理由：
  ㈠本件原告主張被告於107年2月22日上午10時許，駕駛車牌號
    碼000－0000號自用小客車，自臺南市○○區○○路0段00號前起
    駛時，因過失與王昭清所駕駛、由王昭清向原告投保車體損
    失險之系爭自用小客車發生碰撞，致系爭自用小客車受損之
    事實，為被告於言詞辯論時所不爭執，依民事訴訟法第280
    條第1項規定，視同自認。此外，復有原告提出之臺南市政
    府警察局道路交通事故當事人登記聯單、系爭自用小客車行
    車執照、汽（機）車險理賠申請書等影本各1份、本院依職
    權調取之道路交通事故調查報告表㈠、㈡、交通事故現場勘驗
    圖等影本各1份，被告提出之現場照片影本7幀、系爭自用小
    客車車損照片影本1幀在卷可稽〔參見本院109 年度南司簡調
    字第104號卷宗（下稱調解卷宗）第13頁至第17頁、第71頁
    、第72頁、本院109年度南簡字第296號卷宗（下稱本院卷）
    第53頁至第59頁〕，原告主張之前揭事實，自堪信為真正。
　㈡至原告雖主張系爭自用小客車因上開車禍事故，致大燈、前
    保險桿、右前葉、右照後鏡、右前門、右側裙、右後門、右
    後葉、右後燈、後保險桿、鋁圈、輪胎、右霧燈、右霧燈飾
    蓋、右外水切、右前門防水橡皮、右前門框貼紙、右後門水
    切、右後門框貼紙、右後門防水橡皮受損，共計支出修理費
    用18萬7,288元，其中工資費用為2萬1,800元，零件費用為1
    6萬5,488元等語，並提出由訴外人瑞特汽車股份有限公司（
    下稱瑞特公司）出具之系爭估價單及統一發票影本各1份為
    證（參見調解卷宗第19頁、第41頁），惟為被告所否認，抗
    辯：被告乃因起駛不慎而與系爭自用小客車發生碰撞，當時
    車速緩慢，僅致系爭自用小客車右前葉、右前門及右後門刮
    傷，惟原告提出之系爭估價單，除系爭自用小客車右前葉、
    右前門及右後門處之修理費用外，竟有大燈、保險桿、霧燈
    更換、鋁圈更換、防水貼條等修理費用，系爭估價單所載費
    用，除右前葉、右前門及右後門之修理費用外，應與前開車
    禍事故無關等語。查，系爭估價單及統一發票等影本各1份
    ，至多僅能證明王昭清於上開車禍事故發生後，曾將系爭自
    用小客車送至瑞特公司永新服務廠估價，共計支出修理費用
    18萬7288元，其中工資費用為2萬1,800元，零件費用為16萬
    5,488元之事實，至於系爭估價單所載之修理項目，是否均
    係上開車禍事故肇致之損壞，尚無從據以認定。次查，依卷
    附道路交通事故調查報告表㈡所示，上開車禍事故發生時，
    系爭自用小客車乃於右側車身與被告駕駛之上開自用小客車
    左前車頭發生碰撞，此有道路交通事故調查報告表㈡影本1份
    在卷可按（參見調解卷宗第73頁）；再觀之員警於前揭時日
    ，據報前往現場處理時所拍攝系爭自用小客車車損之照片影
    本1幀（參見本院卷第59頁），亦僅見系爭自用小客車右前
    葉、右前門及右後門處刮傷，是被告抗辯：當時車速緩慢，
    僅致系爭自用小客車右前葉、右前門及右後門刮傷等語，尚
    非全然無據。此外，原告復未能提出其他證據證明上開車禍
    事故，除致系爭自用小客車右前葉、右前門及右後門處刮傷
    外，並致系爭自用小客車受有其他損壞，是原告主張系爭自
    用小客車因上開車禍事故，致右前葉、右前門及右後門處刮
    傷之事實，應堪信為實在，逾前開部分之主張，則難採憑。
　㈢按起駛前應顯示方向燈，注意前後左右有無障礙或車輛行人
    ，並應讓行進中之車輛行人優先通行，道路交通安全規則第
    88條第1項第7款定有明文。本件被告考領有適當之駕駛執照
    ，有道路交通事故調查報告表㈡1份在卷可按（參見調解卷宗
    第73頁）；上開義務為被告所應注意並能注意之義務；又上
    開車禍事故發生當時天候晴、日間自然光線，道路為柏油路
    面，乾燥無缺陷，亦無任何障礙物，視距良好，有道路交通
    事故調查報告表㈠1份附卷足據（參見調解卷宗第71頁頁）；
    依被告之智識、能力等情，亦無不能注意之情事，然被告於
    前揭時日，駕駛上開自用小客車起駛時，竟疏於注意上情，
    貿然起駛，致與王昭清駕駛之系爭自用小客車發生碰撞，使
    系爭自用小客車右前葉、右前門及右後門處刮傷，被告對於
    系爭自用小客車右前葉、右前門及右後門處刮傷之損壞，顯
    有過失，且其過失行為與系爭自用小客車右前葉、右前門及
    右後門處刮傷損壞之結果間具有相當因果關係甚明。
　㈣按因故意或過失，不法侵害他人之權利者，負損害賠償責任
    ，民法第184條第1項前段定有明文。查，被告於上揭時日駕
    駛前揭自用小客車，不慎與王昭清駕駛之系爭自用小客車發
    生碰撞，致系爭自用小客車右前葉、右前門及右後門處刮傷
    ，乃因過失不法侵害王昭清對於系爭自用小客車之所有權，
    揆諸前揭規定，對於王昭清因系爭自用小客車右前葉、右前
    門及右後門處刮傷所生之損害，自應負損害賠償責任。至於
    原告主張系爭自用小客車因上開車禍事故，另受其他損壞部
    分，既難採憑，原告請求被告賠償該部分之修理費用，自屬
    無據。
　㈤次按，負損害賠償責任者，除法律另有規定或契約另有訂定
    外，應回復他方損害發生前之原狀；第1項情形，債權人得
    請求支付回復原狀所必要之費用，以代回復原狀，民法第21
    3 條第1項、第3項分別定有明文。查，原告主張就系爭自用
    小客車因上開車禍事故所致右前葉、右前門、右後門處刮傷
    進行修繕，需要支出工資1萬5,000元部分之事實，為被告於
    言詞辯論時自認，應堪信為真正；至原告主張就系爭自用小
    客車因上開車禍事故所致右前葉、右前門、右後門處刮傷進
    行修繕，尚需支出其他費用部分，並未提出證據以實其說，
    自難採憑。至卷附瑞特公司108年8月31日函文（參見本院卷
    第103頁），雖記載修理右前葉、右前門、右後門部分之工
    資為1萬6,400元，零件為43,304元，共計59,704元，惟觀諸
    瑞特公司108年8月31日函文所載費用明細，可知上開費用乃
    就右前葉鈑金及烤漆、更換右前門暨其內部零組配件，及更
    換右後門暨及其內部零組配件之費用；衡之如車門僅係刮傷
    ，無須更換車門之零組配件，此參諸瑞特公司109年10月6日
    函文之記載自明（參見本院卷第113頁）；且原告復未舉證
    證明系爭自用小客車因上開車禍事故所受右前門、右後門處
    刮傷之損壞有何更換右前門、右後門之必要，是瑞特公司10
    8年8月31日函文所載內容，尚不足據為有利原告之認定。是
    以，應認就系爭自用小客車因上開車禍事故所致右前葉、右
    前門、右後門處刮傷之損壞進行修繕，僅需支出工資1萬5,0
    00元。又系爭自用小客車雖於106年7月出廠，有行車執照影
    本1 份附卷足據（參見調解卷宗第15頁）；而上開車禍事故
    則於107年2月22日發生，惟因就系爭自用小客車因上開車禍
    事故所致右前葉、右前門、右後門處刮傷之損壞進行修繕，
    僅需支出工資15,000元，並無折舊問題，是系爭自用小客車
    回復原狀所必要之費用，應為1萬5,000元。
　㈥又按，被保險人因保險人應負保險責任之損失發生，而對於
    第三人有損失賠償請求權者，保險人得於給付賠償金額後，
    代位行使被保險人對於第三人之請求權；但其所請求之數額
    ，以不逾賠償金額為限，保險法第53條定有明文。又損害賠
    償祇應填補被害人實際損害，保險人代位被害人請求損害賠
    償時，依保險法第53條第1 項規定，如其損害額超過或等於
    保險人已給付之賠償金額，固得就其賠償之範圍，代位請求
    賠償，如其損害額小於保險人已給付之賠償金額，則保險人
    所得代位請求者，應祇以該損害額為限（最高法院65年台上
    字第2908號判例可參）。經查，原告業因被保險人王昭清投
    保之系爭自用小客車發生保險事故，而給付保險金予王昭清
    ，為兩造所不爭執，揆諸前揭規定，自得本於保險法第53條
    之規定，代位王昭清依民法第184條第1項前段規定，請求被
    告賠償。又因原告之被保險人王昭清因被告前揭所為，依民
    法第184條第1項前段規定，所得請求被告賠償之金額僅為1
    萬5,000元，已如前述，揆諸上開之說明，原告所得代位請
    求者，自以1萬5,000元為限。從而，原告本於保險法第53條
    規定，代位王昭清依民法第184條第1項前段規定，請求被告
    給付1萬5,000元，應屬正當；逾前揭部分之金額，則非正當
    。
  ㈦末按，給付無確定期限者，債務人於債權人得請求給付時，
    經其催告而未為給付，自受催告時起，負遲延責任。其經債
    權人起訴而送達訴狀，或依督促程序送達支付命令，或為其
    他相類之行為者，與催告有同一之效力；遲延之債務，以支
    付金錢為標的者，債權人得請求依法定利率計算之遲延利息
    ；應付利息之債務，其利率未經約定，亦無法律可據者，週
    年利率為5%，民法第229條第2項、第233條第1項前段及第20
    3條分別定有明文。查，本件被告應為之前揭給付，並無確
    定期限，且原告復未舉證證明於起訴前曾向被告請求，惟被
    告既經原告提起民事訴訟而受民事訴訟起訴狀繕本之送達，
    依民法第229條第2項之規定，自應自民事起訴狀繕本送達之
    翌日，即109年2月18日起，此有本院臺南簡易庭送達證書1
    份在卷可按（參見調解卷宗第59頁），負遲延責任。從而，
    原告請求被告給付自109年2月18日起至清償日止，按週年利
    率5%計算之利息，亦屬正當。
四、綜上所陳，原告主張依保險法第53條規定，代位被保險人王
    昭清依民法第184條第1項前段規定，請求被告給付1萬5,000
    元及自109年2月18日起至清償日止，按週年利率5%計算之利
    息，為有理由，應予准許。逾此部分之請求，為無理由，應
    予駁回。
五、本判決原告勝訴部分，乃法院就民事訴訟法第427條第1項規
    定之訴訟適用簡易程序所為被告敗訴之判決，依民事訴訟法
    第389條第1項第3款之規定，應依職權宣告假執行。
六、本件事證已臻明確，兩造其餘攻擊防禦方法，經審酌與本院
     前揭判斷不生影響，均毋庸再予審酌，附此敘明。
七、據上論結，本件原告之訴一部為有理由，一部為無理由，依
    民事訴訟法第436條第2項、第389條第1項第3款、第79條，
    判決如主文。
中    華    民    國   109    年    12    月    22    日
                  臺灣臺南地方法院臺南簡易庭
                        法  官  伍逸康
以上正本係照原本作成。　　　　　　　　　　　　
如不服本判決，應於送達後20日內，向本院提出上訴狀並表明上
訴理由，如於本判決宣示後送達前提起上訴者，應於判決送達後
10日內補提上訴理由書（須附繕本）。
中　　華　　民　　國　　109 　年　　12　　月　　23　　日
　　　　　　　　　　　　書記官  康紀媛